臺灣高等法院刑事判決
111年度交上訴字第149號
上  訴  人  
即  被  告  宋志德



上列上訴人因公共危險等案件，不服臺灣新北地方法院111年度
審交訴字第5號，中華民國111年3月21日第一審判決（起訴案號
：臺灣新北地方檢察署110年度偵緝字第2838號），提起上訴，
本院判決如下：
    主  文
原判決撤銷。
宋志德犯妨害公眾往來安全罪，處有期徒刑肆月，如易科罰金，
以新臺幣壹仟元折算壹日。
    犯罪事實
一、宋志德明知在公眾往來之道路上以逆向、蛇行、未開車燈之
    方式駕駛，極易造成交通事故，致生人車往來之危險，竟基
    於妨害公眾往來安全之犯意，於民國110年1月15日晚間8時5
    2分許，駕駛車牌000-0000號自用小客車，沿新北市新莊區
    重新堤外道路往樹林方向，卻逆向行駛於往三重方向之車道
    上，且以蛇行、未開車燈等方式危險駕駛，嚴重危害其他用
    路人參與道路交通之安全，致生公眾往來之危險。於同日晚
    間8時54分許，宋志德逆向行至重新堤外道路電杆808178號
    處，雖無致人受傷之故意，但客觀上已能預見上開違規之駕
    駛行為極可能肇生交通事故致其他用路人受傷，卻自以為其
    他用路人會自行閃避，適有陳昱廷騎乘車牌000-000號（起
    訴書誤載為EMH-9782號）普通重型機車沿重新堤外道路往三
    重方向之車道行至該處，見宋志德駕車逆向駛來，閃避不及
    而失控追撞前方車牌000-0000號普通重型機車（由謝宗融駕
    駛，未受傷，亦未告訴及起訴），陳昱廷人車倒地，因此受
    有右側肩膀擦傷、右側手部擦傷、右側小腿擦傷等傷害。
二、案經陳昱廷訴由新北市政府警察局新莊分局報告臺灣新北地
    方檢察署檢察官偵查起訴。
    理  由
壹、程序方面
一、按刑法第284條之過失傷害罪，依同法第287條前段規定，須
    告訴乃論，又依刑事訴訟法第237條規定，自得為告訴之人
    知悉犯人之時起，於六個月內為之。本案事故發生於000年0
    月00日，告訴人陳昱廷於同年月19日至新北市政府警察局新
    莊分局交通分隊製作筆錄，表明因前開車禍事故受傷而對被
    告宋志德提出過失傷害告訴，有該調查筆錄可憑（偵卷第6
    頁正反面），並無遲誤告訴期間，且迄至本案第一審辯論終
    結前均無撤回告訴，是以本案有關告訴權合法行使之訴訟要
    件當已具備，上訴人即被告宋志德質以事故後一年才提告云
    云，與卷內資料不合，並無可採。至於被告辯稱110年3月間
    已與對方和解云云，應係指與車牌000-0000號機車之車主謝
    宗融之和解，而非與本案告訴人成立和解，此有謝宗融及告
    訴人之公務電話紀錄可憑（本院卷第57頁、第63頁），併此
    敘明。
二、證據能力
　　本判決認定事實所引用之供述證據，檢察官及上訴人即被告
    對證據能力無意見，迄至本案言詞辯論終結前就證據能力部
    分亦無提出異議，本院審酌該等證據資料製作時之情況，亦
    無違法不當及證明力明顯過低之瑕疵，認作為證據應屬適當
    ；非供述證據部分，核無違反法定程序取得之情形，且與本
    案犯罪事實具有關聯性，均認有證據能力。　　
貳、實體方面
一、認定犯罪事實所憑之證據及理由
    訊據被告坦承於上揭時、地，以前述逆向、蛇行、未開車燈
    之方式駕駛車牌000-0000號自用小客車，並肇致交通事故，
    但否認有何違法犯行，辯稱：當天稍早因不慎追撞一台賓士
    C300型自用小客車之後保險桿，遭該車駕駛持西瓜刀追逐，
    所以不得已而逆向駕車逃跑等語。經查：
　㈠被告於110年1月15日晚間8時52分許，駕駛車牌000-0000號自
    用小客車，沿新北市新莊區重新堤外道路往樹林方向行駛，
    卻逆向行駛於往三重方向之車道，且以蛇行、未開車燈等方
    式駕駛。於同日晚間8時54分許，被告逆向行至重新堤外道
    路電杆808178號處，適有告訴人陳昱廷騎乘車牌000-000號
    普通重型機車沿重新堤外道路往三重方向之車道行至該處，
    見被告駕車逆向駛來，閃避不及，失控追撞前方同樣為了閃
    避被告而由謝宗融所騎乘之車牌000-0000號機車，告訴人人
    車倒地，因此受有右側肩膀擦傷、右側手部擦傷、右側小腿
    擦傷等傷害之情，業據被告於偵查、原審及本院審理時坦承
    不諱（偵緝卷第43至45頁，原審卷第70頁，本院卷第74頁）
    ，並據證人即告訴人於警詢、偵查及證人謝宗融於警詢時證
    述明確（偵卷第6至8頁、第31頁），且有警製道路交通事故
    現場圖、道路交通事故調查報告表㈠㈡、車禍現場暨車損照片
    、現場監視器影像光碟與畫面截圖、本院之勘驗筆錄、告訴
    人之診斷證明書等件在卷可憑（偵卷第9頁、第10至12頁、
    第13頁、第14至15頁、第16至19頁，本院卷第74至75頁）。
　㈡依前開現場監視器錄影畫面所示，被告上揭時、地駕車行駛
    之路段乃公眾往來之道路，且案發時車輛往來頻繁，被告以
    逆向、蛇行、未開車燈之方式行駛相當距離，當知此舉極易
    造成交通事故，致生公眾人車往來之危險，足認其具妨害公
    眾往來安全之故意。至於被告於審理時辯稱：因稍早追撞他
    輛賓士車而遭人持刀追殺，不得已逆向行駛云云，但被告於
    警詢時供稱係因機械故障無法斷油門而發生車禍（偵卷第4
    頁反面），偵查中又稱因情緒不好，神智不清而肇事（偵緝
    卷第43至45頁），從未提及遭人追擊之情，況依前揭本院勘
    驗現場監視器影像結果，並無另一台汽車或有人持刀追趕被
    告之情事，被告上開空言辯詞無可採信。又依監視器影像及
    本院勘驗結果，被告逆向蛇行相當距離後發生事故並駛出車
    道而停車，之後又調頭駛回車道，遭機車騎士謝宗融攔阻後
    ，被告再倒車退回路邊，未見車輛機械故障之情，從而其於
    警詢時所稱車輛機械故障之辯詞，亦無可採。
　㈢再按刑法之故意與過失之主要區別在於對於結果之發生有無
    意欲。被告雖出於妨害公眾往來安全之故意而逆向蛇行違規
    駕駛，但對於危險駕駛行為致生實害，未必均有發生結果之
    意欲，不能皆以故意犯罪論處，此由刑法第185條第2項尚有
    加重結果犯之規定亦明。本案並無證據可認被告有意使告訴
    人受傷，但依當時情狀，被告客觀上已能預見上開違規之駕
    駛行為極可能肇生交通事故致其他用路人受傷，卻自以為他
    人會自行閃避，終造成告訴人猝不及防，因閃避被告逆行之
    車而失控倒地受傷，被告對於本件車禍之發生，縱無傷害告
    訴人之意欲，仍具有過失甚明，又告訴人因本件車禍所受之
    傷害與被告之過失行為間有相當因果關係，被告此部分過失
    傷害之犯行，堪以認定。
　㈣綜上，本件事證已明，被告犯行堪與認定，應依法論科。
二、論罪科刑及撤銷原判決之說明
  ㈠按刑法第185條第1項損壞或壅塞陸路致生往來之危險罪，為
    具體危險犯，祇須損壞、壅塞之行為，造成公眾往來危險之
    狀態為已足，不以全部損害、壅塞或發生實害為必要；所謂
    「以他法」致生往來之危險，係指損壞、壅塞以外，其他凡
    足以妨害公眾往來通行之方法皆是。查被告駕駛自用小客車
    在上開供公眾往來通行之道路上，以逆向、蛇行之方式行駛
    ，復未開啟車燈，極可能使同時、地之其他用路人閃避不及
    而生交通往來危險，自該當於刑法第185條第1項所稱之「他
    法」。核被告所為，係犯刑法第185條第1項之妨害公眾往來
    安全罪、同法第284條前段之過失傷害罪。被告以一駕駛行
    為同時觸犯上開2罪名，為想像競合犯，應依刑法第55條之
    規定，從一重之妨害公眾往來安全罪處斷。起訴書認被告上
    開2罪間，應分論併罰，尚有未洽，附此敘明。
　㈡次按刑法第62條前段所定之自首減輕其刑，係以對於未發覺
    之罪自首而受裁判為要件。故犯罪行為人應於有偵（調）查
    犯罪職權之公務員未發覺犯罪事實或犯罪人之前自首犯罪，
    並接受裁判，兩項要件兼備，始能邀減輕寬典之適用。若犯
    罪行為人自首犯罪之後，拒不到案或逃逸無蹤，顯無悔罪投
    誠，甘受裁判之情，要與上揭法定減刑規定要件不符，不能
    予以減刑。查被告於肇事後，於有偵查犯罪權限之機關人員
    知悉其犯罪前，固向據報前往現場處理之警員坦承肇事，有
    道路交通事故肇事人自首情形紀錄表1紙在卷可考，惟於偵
    查中，即因逃匿而傳拘無著，經臺灣新北地方檢察署於110
    年9月30日以新北檢錫偵格緝字第4540號通緝在案，於同年1
    0月1日緝獲到案，有上開通緝書、臺北市政府警察局南港分
    局110年10月1日北市警南分刑字第1103009392號通緝案件移
    送書各1份附卷可憑。被告並無接受裁判之意願，自與刑法
    第62條自首之要件不合，無從據以減輕其刑，附此敘明。
　㈢原審以本案事證明確，因予論罪科刑，固非無見，惟被告就
    其危險駕駛可能發生交通事故，致人受傷之事實當有預見，
    僅因自信不致發生而疏於防虞，已如前述，此與對於犯罪事
    實之發生並無預見之無認識過失態樣有所不同。原判決既指
    被告基於妨害公眾往來安全之犯意，以逆向行駛、蛇行等違
    反道路交通標誌、標線指示之駕駛行為，致生公眾往來危險
    ，即認被告具有違反道路交通標誌、標線指示之認識；復指
    被告係疏未注意遵守道路交通標誌、標線指示，而逆向行駛
    、蛇行，致告訴人受傷，似認被告不具危險駕駛故意與發生
    事故之預見，前後認定矛盾，顯有未洽。被告上訴否認犯行
    ，所持辯解均無可採，已經本院指駁如前，但原判決有上開
    可議之處，無可維持，應由本院撤銷改判。
　㈣爰以行為人之責任為基礎，審酌被告於上開時間路段危險駕
    駛之行為，對公眾行車安全危害甚鉅，所為可議，不慎造成
    用路之告訴人受傷之過失情節程度非輕，並考量被告犯妨害
    公眾往來行駛罪之動機、目的、手段，告訴人所受之傷勢，
    被告雖補償另一名機車受損者謝宗融之損失，但迄未與告訴
    人和解賠償損失之犯後態度，以及被告自述之智識程度與家
    庭經濟生活狀況、素行等一切情狀，量處如主文第2項所示
    之刑，並諭知易科罰金之折算標準。
據上論斷，依刑事訴訟法第369條第1項前段、第364條、第299條
第1項前段，判決如主文。
本案經檢察官彭毓婷提起公訴，檢察官壽勤偉到庭執行職務。
中　　華　　民　　國　　111 　年　　10　　月　　19　　日
                    刑事第六庭  審判長法　官  劉方慈
                                      法　官  蕭世昌
                                      法　官  許曉微
以上正本證明與原本無異。
如不服本判決，應於收受送達後20日內向本院提出上訴書狀，其
未敘述上訴之理由者並得於提起上訴後20日內向本院補提理由書
（均須按他造當事人之人數附繕本）「切勿逕送上級法院」。
                                      書記官  徐仁豐
中　　華　　民　　國　　111 　年　　10　　月　　19　　日
附錄：本案論罪科刑法條全文　　　
中華民國刑法第185條
損壞或壅塞陸路、水路、橋樑或其他公眾往來之設備或以他法致
生往來之危險者，處5年以下有期徒刑、拘役或1萬5千元以下罰
金。
因而致人於死者，處無期徒刑或7年以上有期徒刑；致重傷者，
處3年以上10年以下有期徒刑。
第1項之未遂犯罰之。
中華民國刑法第284條
因過失傷害人者，處1年以下有期徒刑、拘役或10萬元以下罰金
；致重傷者，處3年以下有期徒刑、拘役或30萬元以下罰金。